行  政  法  院  裁  定                            八十七年度裁字第五三六號
    原      告  甲○○○
                乙○○
    被      告  桃園縣政府
右當事人間因地上權登記事件，原告不服內政部中華民國八十七年一月十四日台內
訴字第八六○五三五八號再訴願決定，提起行政訴訟。本院裁定如左︰
    主  文
原告之訴駁回。
    理  由
按「官署放租或放領公地，雖係基於公法為國家處理公務，而其所為放租或放領之行
為，則係代表國庫管理或處分其財產，與私法上之租賃或買賣行為無異。人民倘就此
發生爭執，自屬關於私權關係之爭執，應訴由普通民事法院審理裁判，不屬行政爭訟
範圍，不得提起行政爭訟。」本院五十六年判字第十九號著有判例。又「土地登記，
由土地所在地之市縣地政機關辦理之。但該市縣地政機關在轄區內另設或分設登記機
關者，由該土地所有地之登記機關辦理之。」土地登記規則第四條定有明文。本件原
告主張，渠等係受讓坐落桃園縣龜山鄉○○段二八－二、二八－七、二八－八地號國
、省共有土地原占有人李冰堂占建之倉庫及種植之松樹，連續占有達三十八年為由，
向被告所屬桃園地政事務所申請地上權登記，經該所審認不符合時效取得地上權登記
審查要點第三條第一項第二款「占有土地屬農業發展條例第三條第十一款所稱之耕地
」等規定，以八十六年五月十七日桃地二字第五○二號補正通知書通知其補正。原告
於八十六年五月二十九日轉向被告請願，請求辦理承租或准予地上權登記，經被告以
八十六年六月十三日府地權字第一一六八一號函知原告，略謂：『台端等未經本府同
意擅自占用並搭建倉庫使用，違反土地使用管制法令（指保護區「旱」地目土地），
依法不合，．．．請即自行騰空返還土地，否則依法處理。』原告對上開函表示不服
，提起訴願被以程序不合予以駁回；提起再訴願後，經內政部以原告可否申請時效取
得地上權登記，依前揭土地登記則第四條規定，為被告所屬桃園地政事務所之業務範
圍，被告自無權為准駁之行政處分，且被告係以省有土地管理機關立場不同意其承租
並請其自行騰空交還土地，係屬私權之處理，如有爭執，應循民事訴訟程序，尋求救
濟，原告對之提起訴願，程序自有未合，原決定以程序不合論駁，並無不合，應予維
持云云，遂仍以程序不合予以駁回其再訴願。揆諸首揭說明，俱無不妥，原告復對之
提起本件行政訴訟，難認為合法，應予裁定駁回。
據上論結，本件原告之訴為不合法，爰依行政訴訟法第十四條第一項，裁定如主文。
中    華    民    國     八十七      年      五      月      十五       日
                    行 政 法 院 第 五 庭
                                審 判 長 評  事      葉  振  權
                                         評  事      黃  璽  君
                                         評  事      沈  水  元
                                         評  事      林  清  祥
                                         評  事      劉  鑫  楨
右  正  本  證  明  與  原  本  無  異
                                         法院書記官  陳  佩  玲
中    華    民    國     八十七      年      五      月      十六       日
